臺灣臺北地方法院行政訴訟判決　
110年度交字第640號
111年4月14日言詞辯論終結
原      告  盧俊彰  
被      告  臺北市交通事件裁決所

代  表  人  蘇福智  
訴訟代理人  吳維中  
上列當事人間交通裁決事件，原告不服被告民國110年12月3日北
市裁催字第22-AM0000000號、第22-AM0000000號裁決，提起行政
訴訟，本院判決如下：
    主  文
被告民國110年12月3日北市裁催字第22-AM0000000號裁決書撤銷
。
原告其餘之訴駁回。
訴訟費用新臺幣參佰元由被告負擔二分之一，餘由原告負擔。被
告應給付原告新臺幣壹佰伍拾元。
    事實及理由
一、事實概要：
　　原告所有000-0000號自用小客車（下稱系爭車輛），於民國
    110年9月7日上午9時57分及110年9月11日上午11時31分許，
    分別在臺北市○○區○○路000號處及臺北市○○區○○路000巷00號
    處，均因併排臨時停車，被民眾檢具證據資料向臺北市政府
    警察局中山分局（下稱舉發機關）檢舉，舉發機關遂依道路
    交通管理處罰條例（下稱道交條例）第55條第1項第4款規定
    ，以北市警交大字第AM0000000號、第AM0000000號舉發違反
    道路交通管理事件通知單（下分別稱A、B舉發單，合稱系爭
    舉發單），舉發原告有「併排臨時停車」之違規行為，並載
    明應到案日期為110年11月19日、110年11月15日前。嗣原告
    於110年11月2日向被告提出申訴，經被告函請舉發機關就原
    告陳述事項協助查明，舉發機關函復依規定舉發尚無違誤；
    原告於110年12月3日向被告申請開立裁決書，被告於同日以
    原告於上開時、地有「併排臨時停車」之違規事實，依道交
    條例第55條第1項第4款，以北市裁催字第22-AM0000000號、
    第22-AM0000000號裁決書（下分別稱A、B處分，合稱原處分
    ）對原告裁處罰鍰新臺幣（下同）共計1,200元，原處分於
    同日對原告送達。原告不服，於110年12月13日向本院提起
    行政訴訟。
二、原告起訴主張：
　　交通違規執法應有標準流程SOP執行，不當之民眾檢舉應予
    撤銷，交通警察現場處理必依據當場情況警示警告，違規申
    訴未詳察，民眾檢舉係車後拍，氾濫檢舉魔人造成人民及政
    府困擾，顯失合理性，本人均在駕駛座上，頂多一兩分鐘，
    並未長時間影響交通，已屬不當檢舉，應撤銷罰單等情，並
    聲明：原處分撤銷。
三、被告則以：
　　經檢視第AM0000000號違規採證照片，系爭車輛停放於機車
    停車格外道路上，其車身明顯占據一個車道，該車右邊即為
    機車停車格位且有機車停放，有採證照片3幀可證。經檢視
    第AM0000000號採證光碟，系爭路段系雙向單線車道，系爭
    車輛閃雙黃燈，影片時間2021/09/1111：31：18~11：31：2
    6可見該車閃雙黃燈亮起之自小客車車牌號碼為「000-0000
    」(即為系爭車輛)，其車身占據部分車道，該車右邊且有車
    輛停放，影片時間11：31：25~11：31：26檢舉人車輛因系
    爭車輛佔用車道而須彎繞道路左邊行駛，以繞過系爭車輛。
    影片時間11：31：18~11：31：26可見該系爭車輛皆暫停於
    系爭地點，並無行駛。經被告重新檢視採證照片及採證光碟
    ，可見000-0000號自用小客車第AM0000000號採證照片，系
    爭車輛停放位置右側劃設有機車停車格且停有機車，第AM00
    00000號違規影片一開始，皆無任何行駛的行為，且系爭車
    輛停放位置右側停有汽車，系爭車輛停放於系爭地點，明顯
    佔用車道併排臨時停車，且顯非行駛狀態，不但妨礙車道車
    輛之通行，亦已阻礙其他車輛駛離，違規屬實。爰此，本案
    原告車輛「併排臨時停車」行為已堪認定，舉發機關依上開
    規定製發舉發通知單，並無違誤，被告實難以前開情詞撤銷
    原處分等語置辯，並聲明：原告之訴駁回。
四、本院之判斷：
㈠、按臨時停車係指車輛因上、下人、客，裝卸物品，其停止時
    間未滿3分鐘，保持立即行駛之狀態；汽車駕駛人有併排臨
    時停車之情形，處300元以上600元以下罰鍰，道交條例第3
    條第10款、第55條第1項第4款定有明文。又按道交條例第3
    條第10款就臨時停車定義必須兼具：⑴「車輛因上、下人、
    客，裝卸物品」、⑵「停止時間未滿3分鐘」及⑶「保持立即
    行駛之狀態」等三要件，旨在考量汽車行駛於道路上難免有
    乘人上下或物品裝卸之需求，而特許汽車駕駛人在特定處所
    臨時停車。故違反道路交通管理之強制規定，停止行駛未滿
    3分鐘之情形，雖不符合臨時停車之法定要件，固仍應依其
    違規情形，按章論處，無從卸免該當之罰責。惟交通違規行
    為成立客觀處罰要件與否，並非徒以其合致違規構成要件之
    形式為已足，尚須該行為具有實質違法性為必要。準此以論
    ，汽車駕駛人駕駛汽車行駛於道路上，突遇特殊情況，非己
    力所能排除，倘繼續往前行進，恐有安全之虞，為避免實害
    發生，而短暫停於車道中俟事態達於安全無虞狀態，再行前
    進通過，雖其車輛停止狀態與路旁停放之車輛呈現「併排停
    車」之外觀，但依一般社會通念，其暫停前進乃避免發生事
    故，維護人車安全所必要，並無違反道路交通秩序，明顯欠
    缺實質違法性，自不構成客觀處罰要件（臺中高等行政法院
    109年度交上字第8號判決意旨參照）。
㈡、經查，原告所有之系爭車輛，於110年9月7日上午9時57分及1
    10年9月11日上午11時31分許，分別在臺北市○○區○○路000號
    處及臺北市○○區○○路000巷00號前，因有「併排臨時停車」
    之違規行為，遭舉發機關執勤員警製單舉發，原告雖提出申
    訴不服舉發，惟經被告函請舉發機關查明原告陳述情節及違
    規當時情形後，仍認違規事實明確，乃依道交條例第55條第
    1項第4款規定，以原處分裁處原告罰鍰共計1,200元等情，
    有系爭舉發單（本院卷第59-60頁）、原告申訴資料（本院
    卷第61-62頁）、舉發機關110年11月9日北市警中分交字第1
    103063455號函（本院卷第65頁）、原處分（本院卷第75、7
    9頁）、採證照片（本院卷第67-71頁）、採證光碟（本院卷
    末頁證件存置袋）在卷可稽，核堪採認為真實。
㈢、次按「當事人主張事實須負舉證責任，倘其所提出之證據不
    足為主張事實之證明，自不能認其主張之事實為真實。」，
    前行政法院36年判字第16號著有判例，此一判例與現行行政
    訴訟法第236條、第136條準用民事訴訟法第277條：「當事
    人主張有利於己之事實者，就其事實有舉證之責任。但法律
    別有規定，或依其情形顯失公平者，不在此限。」之意旨相
    符，仍得引用。又按行政法院應依職權調查事實關係，不受
    當事人主張之拘束；行政法院於撤銷訴訟，應依職權調查證
    據，行政訴訟法第125條第1項、第133條前段分別定有明文
    ，是行政法院在審理案件時應盡闡明義務，使當事人盡主張
    事實及聲明証據之能事，並盡職權調查義務，以查明事實真
    相，避免真偽不明之情事發生，惟如已盡闡明義務及職權調
    查義務後，事實仍真偽不明時，則作舉證責任之分配，使應
    負舉證責任之人負擔該不利之結果（參照最高行政法院94年
    度判字第58號判決）。亦即行政法院就應依職權調查證據之
    事件，僅係免除行政訴訟當事人之主張責任（即所謂主觀舉
    證責任），並非免除當事人之舉證義務（即所謂客觀舉證責
    任），亦即待證事實陷於不明時，當事人仍應負擔不利益之
    舉證責任分配，此依行政訴訟法第237條之9第1項之規定，
    於交通裁決事件訴訟程序亦準用之。查關於原告A舉發單之
    違規事實，觀諸採證照片，畫面時間2021/9/7 09：57固可
    徵當時系爭車輛位於A舉發單所載之地點，車身右側亦有一
    排機車停於停車格，惟舉發機關所提供之三張採證照片畫面
    時間均為2021/9/7 09：57（見本院卷第67-71頁），難以斷
    定系爭車輛屬行進行中、單純暫停狀態抑或是臨時停車狀態
    ，亦即系爭車輛是否有因人客上下車或物品裝卸，而暫時停
    止於車道，陷於事實真偽不明之情形，於此情況，本院尚難
    認定系爭車輛係已符合道交條例第3條第10款規定「臨時停
    車」之要件，而認定原告成立道交條例第55條第1項第4款規
    定之併排臨時停車行為，而課以行政罰責，於此情形，既被
    告未提出原告有臨時併排停車之行為，則待證事實不明之不
    利益即應由被告負擔。是被告以A處分裁罰原告，於法有違
    。
㈣、至原告B舉發單之違規事實，經本院當庭勘驗被告所提供之採
    證光碟，檔案名稱「0000000000」勘驗結果為：「影片為一
    行車紀錄器影像，影片內顯示拍攝日期為2021/09/11。影片
    一開始，裝設行車紀錄器之車輛（下稱檢舉人車輛）行駛於
    一雙向單線車道通行之路段，並可見其右前方路側由近至遠
    依序停放一輛藍色貨車、車牌號碼000-0000號黑色自小客車
    （下稱系爭車輛）及一輛計程車。影片內時間11：31：21時
    ，檢舉人車輛持續朝系爭車輛方向行駛，並逐漸減速，檢舉
    人車輛對向車道則有二輛汽車沿其行向直行，期間並可見系
    爭車輛後方車燈閃爍黃燈，系爭車輛右側路邊則停放一輛黃
    色校車；至影片內時間11：31：22時，檢舉人車輛行駛至系
    爭車輛左後方，並持續減速至緩慢移動之車速，期間可見檢
    舉人車輛對向之一輛紅色自小客車持續往檢舉人車輛左後方
    直行，並於影片內時間11：31：24時駛離行車紀錄器所攝範
    圍，檢舉人車輛則維持緩慢車速，略微朝其左前方行駛。影
    片內時間11：31：25時，前開檢舉人車輛對向車道之第二輛
    直行黑色汽車逐漸接近檢舉人車輛，觀其前輪轉動之情形並
    可見該黑色汽車有減速及煞車，此時可見檢舉人車輛亦完全
    靜止於路中。影片內時間11：31：26時，影片即結束。」。
    檔案名稱「000000000」勘驗結果為：「影片為勘驗標的㈠之
    接續檔案。影片一開始，檢舉人車輛靜止於路中，檢舉人車
    輛右前方之系爭車輛仍停靠路邊，系爭車輛左側後車燈及左
    側後照鏡上均閃爍黃燈，另可見系爭車輛駕駛座車窗降下一
    半。影片內時間11：31：27時，前開檢舉人車輛對向之黑色
    汽車持續朝檢舉人車輛左後方直行，並於影片內時間11：31
    ：31時駛離行車紀錄器所攝範圍；檢舉人車輛則於影片內時
    間11：31：30時以緩慢速度起步，由行車紀錄器所攝角度並
    可見其係朝左前方起步，沿系爭車輛之左側行駛。至影片內
    時間11：31：34時，行車紀錄器所攝範圍已無法見得系爭車
    輛，檢舉人車輛則持續往前行駛，並可見其車身已跨越該路
    段中間行車分向線。」（見本院卷第116-117頁），並當庭
    擷取照片6張附卷（見本院卷第119-123頁）。
㈤、參照105年度高等行政法院及地方法院行政訴訟庭法律座談會
    提案十之研討結果：「對併排停車之處罰，其立法理由係為
    避免駕駛人貪圖便利併排停車致車道寬度恐縮減，卻讓其他
    用路人因一時不查或行車視線受阻而被迫變更車道造成車禍
    發生，……，故只要違規車輛併排道路旁之停車格停車，致部
    分車身佔據車道時，即可構成併排停車之處罰，始能忠於處
    罰條文修法意旨，及方能保障一般用路人安全。」、交通部
    105年12月7日交路字第1050030545號函釋：「…。二、有關
    併排停車之處罰規定，…，其立法精神係因車輛有併排情形
    時，造成道路使用空間縮減，增加其他車輛駕駛人或行人為
    閃避、繞越該等違規車輛所衍生之危險，…。」可知，車輛
    併排停車，占用道路，將使道路可使用之寬度縮減，造成其
    他車輛行車受阻，須繞越、閃避，致生遭後方或對向車道來
    車撞擊之高度風險，因此不論是一般所常見劃設於路邊之停
    車位，抑或於路邊鑿彎劃設停車格位，只要行為人將車輛停
    於停車位旁或前、後側，均可認定屬於併排停車之行為，且
    停車位內是否有車輛停放，亦在所不問。經查，依上開勘驗
    結果，可見系爭車輛於B舉發單所載之違規時間，確實暫停
    於B舉發單所載之違規地點，且觀諸採證影片截圖（見本院
    卷第119-123頁），並可見該處為雙向之單線車道，系爭車
    輛之車身右側路邊尚停放一輛黃色校車，其車身幾乎占用該
    線道一半之道路空間，使該路段車道範圍縮減，對向車道亦
    有數車輛往來，系爭車輛於該處併排暫停，已造成往來車輛
    之危險，核屬併排臨時停車之違規行為無誤，被告據此以B
    處分裁罰原告，洵屬適法有據。
五、綜上所述，原告於A舉發單所載時、地，尚難認定原告有併
    排臨時停車之違規行為，被告於110年12月3日依道交條例第
    55條第1項第4款，以A處分裁處原告罰鍰600元，尚有違誤，
    原告訴請撤銷A處分，為有理由，應予撤銷。至原告於B舉發
    單所載時、地，有併排臨時停車之違規行為，事證明確，經
    被告於110年12月3日依道交條例第55條第1項第4款，以B處
    分裁處原告罰鍰600元，核無違誤。原告訴請撤銷B處分，為
    無理由，應予駁回。
六、本案判決基礎已臻明確，兩造其餘攻擊防禦方法及訴訟資料
    ，經本院審核後，認與判決結果不生影響，且無調查之必要
    ，爰不一一論述及調查，併此敘明。
七、本件第一審裁判費為300元，依行政訴訟法第104條準用民事
    訴訟法第79條規定，酌量由被告負擔2分之1，餘由原告負擔
    ，並依行政訴訟法第104條規定準用民事訴訟法第93條規定
    ，確定第一審訴訟費用額如主文第3項所示。
中　　華　　民　　國　　111 　年　　4 　　月　　28　　日
                  行政訴訟庭　　法　官　張瑜鳳
以上正本係依原本作成。
如不服本判決，應於判決送達後20日內，以原判決違背法令為理
由，向本院提出上訴狀並表明上訴理由（原判決所違背之法令及
其具體內容或依訴訟資料可認為原判決有違背法令之具體事實）
，並繳納上訴裁判費新臺幣750 元。
其未載明上訴理由者，應於提出上訴後20日內，向本院補提理由
書（上訴狀及上訴理由書均須按他造人數附繕本）；如未按期補
提上訴理由書，則逕以裁定駁回上訴。　　　　　　　　　
中　　華　　民　　國　　111 　年　　4 　　月　　28　　日
                                書記官  林劭威
附表：
編號 違規時間／違規地點 舉發單  裁決書  證據頁碼   違規事實／違反法條 （道交條例） 舉發單號 違規事實／違反法條（道交條例） 裁決書／處分內容  1 110年9月7日上午9時57分／松江路363號 併排臨時停車／第55條第1項第4欵 臺北市政府警察局北市警交大字第AM0000000號（下稱A舉發單） 併排臨時停車／第55條第1項第4欵 被告北市裁催字第AM0000000號／罰鍰新台幣600元（下稱A處分） 本院卷第59、75頁 2 110年9月11日上午11時31分／龍江路356巷48號 併排臨時停車／第55條第1項第4欵 臺北市政府警察局北市警交大字第AM0000000號（下稱B舉發單） 併排臨時停車／第55條第1項第4欵 被告北市裁催字第AM0000000號／罰鍰新台幣600元（下稱B處分） 本院卷第60、79頁